臺灣新北地方法院民事裁定
110年度消債更字第574號
聲  請  人  陳炳煬  
代  理  人  李弘仁律師(法扶律師)
上列當事人聲請消費者債務清理更生事件，本院裁定如下：
    主  文
聲請人陳炳煬自中華民國一百一十一年四月十八日上午十時起開
始更生程序。
命司法事務官進行更生程序。
    理  由
一、按債務人不能清償債務或有不能清償之虞者，得依本條例所
    定更生或清算程序，清理其債務；本條例所稱消費者，係指
    5年內未從事營業活動或從事小規模營業活動之自然人，前
    項小規模營業係指營業額平均每月新臺幣（下同）20萬元以
    下者；債務人無擔保或無優先權之本金及利息債務總額未逾
    1,200萬元者，於法院裁定開始清算程序或宣告破產前，得
    向法院聲請更生。消費者債務清理條例（下稱消債條例）第
    3條、第2條第1項、第2項、第42條第1項分別定有明文。又
    債務人對於金融機構負債務者，在聲請更生或清算前，應向
    最大債權金融機構請求協商債務清償方案，或向其住、居所
    地之法院或鄉、鎮、市、區調解委員會聲請債務清理之調解
    。債務人為前項請求或聲請，應以書面為之，並提出財產及
    收入狀況說明書、債權人及債務人清冊，及按債權人之人數
    提出繕本或影本，亦為消債條例第151條第1項、第2項所明
    定。再法院開始更生程序之裁定，應載明其年、月、日、時
    ，並即時發生效力；法院裁定開始更生或清算程序後，得命
    司法事務官行更生或清算程序，消債條例第45條第1項、第1
    6條第1項前段亦有明文可參。
二、本件聲請意旨略以：伊因支付生活開銷，致積欠無擔保或無
    優先權之債務總金額為76萬4,328元。伊雖依消債條例向本
    院聲請前置調解，惟伊無法負擔還款方案，致協商不成立，
    是伊實有不能清償債務之虞。又伊於5年內並未從事營業額
    平均每月20萬元以下之營業活動，復未經法院裁定開始清算
    程序或宣告破產，爰請求鈞院裁定准予更生等語。
三、經查：
  ㈠本件聲請人於消債條例施行後，向本院聲請債務清理調解程
    序，最大債權銀行第一商業銀行股份有限公司（下稱第一銀
    行）雖提出每期1萬8,512元、年利率2.5％、180期之調解方
    案，惟聲請人尚須扶養配偶，每月最多僅能還款3,000元，
    致協商不成立等情，業經本院職權調取本院110年度司消債
    調字第689號卷（下稱司調卷）查明屬實，是本件聲請人所
    提更生之聲請所應審究者為其現況是否有不能清償債務或有
    不能清償之虞之情事。
  ㈡又聲請人主張有不能清償債務之虞之事實，業據其提出財產
    及收入狀況說明書、全國財產稅總歸戶財產查詢清單、民國
    108及109年度綜合所得稅各類所得資料清單、債權人清冊、
    財團法人金融聯合徵信中心查詢當事人綜合信用報告回覆書
    、勞工保險被保險人投保資料表、戶籍謄本、中華民國人壽
    保險商業同業公會—保險業通報作業資訊系統資料查詢結果
    表、南山人壽投保證明、南山人壽保單（英文版）、薪資明
    細表、銀行存摺影本等件為證（見司調卷第至頁、本院卷第
    39至55頁）。聲請人陳稱其現任職於凱英工程行，擔任工地
    清潔工，除薪資收入外，無領取政府補助及子女撫養費，其
    主張可得收入共為180,000元（從110年9月計算至111年3月
    ），此有薪資明細表等件附卷可稽（見本院卷第41頁）。另
    聲請人主張其每月必要支出為18,600元，經核並未逾新北市
    政府所公告之110年度新北市最低生活費之1.2倍即1萬8,720
    元，是聲請人上開主張應為可採。聲請人復主張每月需支出
    配偶之扶養費3,000元，核依目前社會經濟消費之常情，並
    未逾一般人生活程度，尚屬合理。
  ㈢承上，聲請人聲請更生後（從110年9月計算至111年3月）之
    所得收入共計180,000元；必要生活支出及扶養費共計151,2
    00元【計算式：(18,600＋3,000)7＝151,200】，是所得收入
    扣除合理之必要活支出後，每月尚餘4,114元【計算式：(18
    0,000－151,200)7≒4,114元，小數點以下四捨五入】。倘將
    前開餘額4,114元全部用以清償債務人債務，則須至少約15
    年方有可能清償完畢【計算式：764,328÷（4,114×12）≒15
    ，小數點以下四捨五入】，已遠超過一般更生方案以6年72
    期作為更生重建之基準，足認有不能清償之虞之情事，應予
    更生重建生活，始符消費者債務清理條例協助債務人重建更
    生之立法本意。
四、綜上所述，本件聲請人為一般消費者，並未從事營業活動，
    且其確有不能清償債務之情事，又所負無擔保或無優先權之
    債務並未逾1,200萬元，亦未經法院裁定開始清算程序或宣
    告破產，復查無消債條例第6條第3項、第8條或第46條各款
    所定駁回更生聲請之事由存在，則聲請人聲請本件更生，洵
    屬有據，應予准許。
五、至聲請人於更生程序開始後，應另提出足以為債權人會議可
    決或經法院認為公允之更生方案以供採擇，俾免更生程序進
    行至依消債條例第61條規定應行清算之程度，附此敘明。
六、依消債條例第11條第1項、第45條第1項、第16條第1項，裁
    定如主文。
中　　華　　民　　國　　111 　年　　4 　　月　　18　　日
                  民事第二庭  法  官  黃若美
上為正本係照原本作成。
本件不得抗告。
本裁定已於111年4月18日上午10時公告。
中　　華　　民　　國　　111 　年　　4 　　月　　18　　日
                              書記官　黃頌棻